臺灣臺中地方法院交通事件事裁定　　　100年度交聲字第328號
原處分機關　交通部公路總局臺中區監理所豐原監理站
異　議　人
即受處分人　傅昶維
上列異議人即受處分人因違反道路交通管理處罰條例案件，對於
交通部公路總局臺中區監理所豐原監理站於民國100年1月17日所
為之處分（豐監稽違字第裁63-Z6A013660號裁決書）聲明異議，
本院裁定如下：
    主  文
異議駁回。
    理  由
一、原處分意旨略以：異議人傅昶維駕駛車牌號碼A3-2558號自
    小客車，於民國99年11月26日18時52分許，行經國道3號北
    上36.7公里處，因「小型車未依規定使用路肩」之違規，經
    內政部警政署國道公路警察局第六警察隊員警攔停，以公警
    局交字第Z6A013660號（移送書誤載Z3A013660號）違反道路
    交通管理事件通知單舉發。異議人於前揭時間、地點被舉發
    違規事實，係違反道路交通管理處罰條例第33條第1項第9款
    之規定，本站於100年1月17日以豐監稽違字第裁63-Z6A0136
    60號裁決書裁處罰鍰新臺幣（下同）4,000元，並依同條例
    第63條第1項第1款規定記違規點數1點等語。
二、聲明異議意旨略以：99年11月26日，伊開車往中和交流道出
    口處，因車輛回堵，車子前後相連呈現靜止不動。這時左方
    有台大貨車一直要插到伊前面，因為快撞上伊，伊才離開排
    隊的車群，向右邊路肩開去，伊一回神也就插回排隊車群，
    此時卻遭前方員警示意攔停舉發，伊有向警員說明當時狀況
    ，但員警說他沒有看到，並要伊聲明異議等語。
三、按汽車行駛於高速公路，不遵使用限制、禁止、行車管制及
    管理事項之管制規則而未依規定使用路肩者，處汽車駕駛人
    3,000元以上6,000元以下罰鍰；又汽車駕駛人有上開行為時
    ，除依原條款處罰鍰外，並記違規點數1點，道路交通管理
    處罰條例第33條第1項第9款、第63條第1項第1款分別定有明
    文。次按「路肩」係指設於車道之外側，路面邊線與護欄或
    邊溝間之部分；汽車行駛高速公路及快速公路，不得在路肩
    上行駛，或利用路肩超越前車或倒車，但1、執行任務之救
    護車、消防車、警備車、工程車、救濟車及吊車，不受限制
    ；2、遇有濃霧、濃煙、強風、大雨等特殊狀況嚴重影響行
    車安全時得在路肩暫停，並應顯示危險警告燈，視線清晰時
    ，應即恢復行駛；3、汽車在行駛途中，因機件故障或其他
    緊急情況無法繼續行駛時，應滑離車道，在路肩上停車待援
    ；又為維護高速公路及快速公路交通安全與暢通，該管公路
    管理機關或警察機關於必要時，得發佈命令，指定時段於高
    速公路及快速公路特定匝道或路段之車道、路肩，禁止、限
    制或開放車輛通行；高速公路及快速公路交通管制規則第2
    條第1項第16款、第9條第1項第2款、第2項、第12條、第15
    條、第19條第3項亦分別定有明文。考其立法目的，顯為促
    令汽車駕駛人安全駕駛，並確實空出路肩車道，供因機件故
    障或其他緊急情況無法繼續行駛之車輛暫時停車待援，或執
    行任務之救護車、消防車、警備車、工程車、救濟車及吊車
    得以順利執行道路救護、救援之工作。基於該禁行規定，駕
    駛人行駛於高速公路時，除非經高速公路警察指揮，或遇有
    高速公路及快速公路交通管制規則所定得使用路肩之例外情
    形外，皆不得以任何理由行駛於路肩。況高速公路設置路肩
    ，本即供緊急目的使用，屬維護公共利益所必要，路肩之通
    暢攸關緊急事故之處理，甚且影響重傷、重症病患之救援時
    間，絕非可依駕駛人片面判斷任意使用。
四、經查：
  (一)異議人固坦承駕駛自用小客車於前開時、地行駛於路肩之
      事實，然否認有任何違反道路交通管理處罰條例規定之行
      為，並以前揭情詞置辯。惟異議人本件違規事實，業據證
      人即當天執行取締之員警李沂鎮到庭結證稱：「當天伊在
      中和北向出口匝道執行勤務，當時是下班時間，38公里至
      36公里路段，屬於塞車尖峰壅塞時段。伊在警車後方監看
      車流行經狀況，就看到異議人駕車行駛路肩朝著伊方向開
      過來，伊即示意請異議人停車受檢。伊所站立的位置路段
      是左轉的彎道，可以看到200公尺遠的距離道路才向左彎
      ，異議人在伊視線所及之200公尺遠就行駛在路肩上，異
      議人看到我們之後就要往左切入車道，後來就被伊攔下舉
      發。」等語明確（見本院100年3月4日訊問筆錄），並有
      內政部警政署國道公路警察局舉發違反道路交通管理事件
      通知單1份附卷為憑。矧證人李沂鎮與異議人間既不相識
      ，又無怨隙，倘異議人並無前揭交通違規行為，衡情證人
      自無設詞誣攀構陷之必要，所為上開證言應屬可採，是異
      議人確有行駛路肩之違規行為，事證明確，堪以認定。
  (二)又異議人駕駛之車輛並非以實施前開急難救助為目的之公
      務車，且駕駛當日亦無天候不佳等客觀因素而影響行車安
      全之特殊狀況，更無機件故障等相類似之情形需滑離車道
      等待救援之特殊情事，則依首揭規定及說明，其駕駛前揭
      車輛既未有高速公路及快速公路交通管制規則所定得使用
      路肩之緊急狀況，即不得行駛於路肩。異議人固辯稱有大
      貨車向其逼近，其為閃避其插入始駛入路肩云云，惟經證
      人即舉發員警李沂鎮於本院調查時具結證稱：「…當天是
      塞車狀況，大貨車行速不可能很快，行速不快的情況下不
      可能出現突然要閃避之情形，因為大家都是緩慢往前行駛
      …」等語，而異議人於聲明異議狀及本院訊問時亦自承「
      車子很多有回堵，前後相連呈現靜止不動，我和前後車子
      的車距都很近」等語，顯見當時車流狀況壅塞、車速緩慢
      ，倘若異議人所辯大貨車欲強行插入其前方之情節屬實，
      則異議人在遭逼出原有車道後，理當將車子再切入原車道
      ，豈有如證人即舉發員警所證述：在舉發地點即看到異議
      人在路肩行駛一段蠻長的距離、異議人在伊視線所及約二
      百公尺遠就行駛在路肩上，看到我們警方後就要往左切入
      車道，就被我們攔下等情，準此，異議人於行經壅塞路段
      時，確有未依規定擅行路肩之違規行為甚明。
五、綜上所述，異議人確有於前揭時、地，駕駛上開車輛行駛於
    高速公路未依規定使用路肩之違規行為，是原處分機關依前
    揭道路交通管理處罰條例第33條第1項第9款及違反道路交通
    管理事件統一裁罰基準表之規定，裁處異議人罰鍰4,000元
    ，並依同條例第63條第1項第1款記違規點數1點，核無違誤
    ，異議人之異議為無理由，應予駁回。
據上論斷，應依道路交通管理處罰條例第87條第2項，道路交通
事件處理辦法第18條，裁定如主文。
中    華    民    國   100    年    3     月    31    日
                   交通法庭    法  官  林靜芬
以上正本證明與原本無異。
如不服本裁定，應於收受送達後5日內向本院提出抗告狀。（應
附繕本）
                               書記官  黃雅青
中    華    民    國   100    年    3     月    31    日